【裁判字號】    97,台上,6099
【裁判日期】    971127
【裁判案由】    違反槍砲彈藥刀械管制條例
【裁判全文】
最高法院刑事判決            九十七年度台上字第六０九九號
上  訴  人  甲○○
選任辯護人  莊進祥律師
上  訴  人  乙○○
上列上訴人等因違反槍砲彈藥刀械管制條例案件，不服台灣高等
法院高雄分院中華民國九十五年三月二十一日第二審判決（九十
四年度上訴字第一五七七號，起訴案號：台灣屏東地方法院檢察
署九十三年度偵字第五九九八號），提起上訴，本院判決如下：
    主  文
上訴駁回。
    理  由
壹、甲○○部分：
按刑事訴訟法第三百七十七條規定：上訴於第三審法院，非以判
決違背法令為理由，不得為之；是提起第三審上訴，應以原判決
違背法令為理由，係屬法定要件。如果上訴理由書狀並非依據卷
內訴訟資料具體指摘原判決不適用何種法則或如何適用不當，或
所指摘原判決違法情事顯與法律規定得為第三審上訴理由之違法
情形不相適合時，均應認其上訴為違背法律上之程式，予以駁回
。本件原判決綜合全案證據資料，本於事實審法院之推理作用，
認定上訴人甲○○有其事實欄所載幫助未經許可持有具殺傷力之
改造玩具手槍一支及制式子彈一發之犯行，因而撤銷第一審對於
甲○○科刑之判決，改判依想像競合犯關係，從一重論甲○○以
幫助未經許可持有可發射子彈具有殺傷力之改造手槍（累犯）罪
，量處有期徒刑二年，併科罰金新台幣七萬元，並諭知如易服勞
役，以銀元三百元即新台幣九百元折算一日，已詳細說明其所憑
證據及認定之理由，對於甲○○所辯何以不足採信，亦已詳加指
駁及說明，俱有卷存之證據資料可資覆按。從形式上觀察，原判
決關於甲○○部分並無違背法令情形。甲○○上訴意旨略以：本
件檢察官所核發之通訊監察書其「案由及涉嫌觸犯之法條」欄係
記載「貪污治罪條例第四條第一項第五款等」，與伊所涉犯槍砲
彈藥刀械管制條例罪嫌無關，故該通訊監察所監聽之電話通訊內
容顯為非法取證所得，應無證據能力。又原判決未說明憑何證據
，遽認伊居間介紹乙○○（下稱潘某）向綽號「阿福」者（下稱
「阿福」）購買槍、彈，並幫助潘某將所購得未具殺傷力之槍、
彈交還「阿福」，要求「阿福」更換具有殺傷力之槍、彈予潘某
，自有不當。再潘某於第一審法院羈押訊問時係供稱「阿福」直
接將具有殺傷力之槍、彈交付潘某，伊僅提供「阿福」之電話號
碼予潘某與其聯絡，並無居間介紹買賣或幫助潘某持有槍、彈情
事，原判決認定係伊居間介紹買賣而幫助潘某持有槍、彈一節，
顯有不合。又警方係誘導伊以證人身分而為陳述，故伊於警詢之
陳述應無證據能力。若認警方係以被告身分對其詢問，惟警方當
時並未踐行刑事訴訟法第九十五條所規定之告知義務，其詢問程
序亦屬違法，所取得之陳述亦無證據能力云云。惟查，本件檢察
官所核發之通訊監察書其「案由及涉嫌觸犯之法條」欄記載「貪
污治罪條例第四條第一項第五款等」，雖與甲○○所涉犯違反槍
砲彈藥刀械管制條例之罪嫌未盡一致。但該通訊監察書所記載監
察之對象及通訊電話號碼並不止門號「0000000000號
」行動電話之使用者（即潘某）一人，故依其「案由及涉嫌觸犯
之法條」欄記載「貪污治罪條例第四條第一項第五款」下加一「
等」字以觀，可見其係將該次實施通訊監察之對象多人所涉犯之
不同法條簡略記載為「貪污治罪條例第四條第一項第五款等」，
以資涵括，難謂有漏載或記載錯誤之情形，自不能執此謂該項通
訊監察為違法。況通訊保障及監察法第十一條第一項第一款至第
九款規定通訊監察書應記載之事項，係規範通訊監察書所必須具
備之形式要件，而上述應記載之事項如有誤寫、缺漏或其他相類
之瑕疵，是否影響於該通訊監察書之效力，暨依該監察通訊書所
實施之監聽而取得之資訊內容有無證據能力之判斷，通訊保障及
監察法雖無明文規定，但參照同法第五條第五項及第六條第三項
關於違法進行監聽行為情節重大者，所取得之內容或所衍生之證
據，於司法偵查、審判或其他程序中，均不得為證據之規定以觀
，自應視其瑕疵情節是否重大以資判斷，並非記載稍有簡略或誤
漏即當然無效。故本件通訊監察書上「案由及涉嫌觸犯之法條」
欄記載「貪污治罪條例第四條第一項第五款等」，縱與本件上訴
人等所涉犯違反槍砲彈藥刀械管制條例罪嫌之法條不同而略有瑕
疵，但其情節尚非重大，自不影響於其通訊監察之效力及因而取
得資訊內容之證據能力，原判決採為證據，於法尚無不合。甲○
○上訴意旨執此指摘原判決採證不當，自非適法之第三審上訴理
由。又證據之取捨及事實之認定，均為事實審法院之職權，倘其
採證認事並未違背證據法則，並已說明取捨證據及得心證之理由
者，自不得任意指為違法。原判決對於其憑何認定甲○○有居間
介紹及幫助潘某買賣而持有扣案具有殺傷力之改造玩具手槍一支
及制式子彈一發之事實，已詳敘其所憑證據及理由，而對於甲○
○所辯並未居間介紹買賣而幫助潘某持有上述槍、彈一節如何不
足以採信，以及潘某於警詢及偵、審中前後不一之陳述，何者與
事實相符而可採信，何者係迴護之詞而非可取，均已敘明其取捨
之理由。上訴意旨置原判決明確之論斷於不顧，猶對於其有無居
間介紹買賣而幫助潘某未經許可持有槍、彈之事實，再事爭執，
並空言指摘原判決未憑證據認定其犯行，自非依據卷內資料執為
指摘之合法上訴理由。再警方於民國九十三年十一月二十六日，
係以犯罪嫌疑人之身分對甲○○加以詢問，於詢問前已踐行刑事
訴訟法第九十五條所規定之告知義務，於詢問中復再次告知甲○
○係因涉嫌違反槍砲彈藥刀械管制條例案件而受詢問，而甲○○
於警方踐行前述告知義務後，即緊接於筆錄所載告知內容下簽名
，有該日警詢筆錄可稽（見警卷第十八頁）。甲○○上訴意旨謂
警方係誘導伊以證人身分陳述，若以被告身分詢問亦未踐行告知
義務云云，顯與卷內資料內容不符，亦非適法之第三審上訴理由
。綜上，本件甲○○上訴意旨並非依據卷內資料具體指摘原判決
有何違背法令情形，顯與法律規定得為第三審上訴理由之違法情
形不相適合。揆之首揭說明，其上訴為違背法律上之程式，應予
駁回。
貳、乙○○部分：
查第三審上訴書狀，應敘述上訴之理由，其未敘述者，得於提起
上訴後十日內補提理由書於原審法院，已逾上述期間，而於第三
審法院未判決前仍未提出上訴理由書狀者，第三審法院應以判決
駁回之，刑事訴訟法第三百八十二條第一項、第三百九十五條後
段規定甚明。本件上訴人乙○○因違反槍砲彈藥刀械管制條例案
件，不服原審判決，於九十五年四月六日提起上訴，並未敘述理
由，迄今逾期已久，於本院未判決前仍未提出，且本件非屬刑事
訴訟法第三百四十四條第五款所規定原審法院應依職權逕送該管
上級法院審判之案件，依上開規定，其上訴自非合法，應予駁回
。
據上論結，應依刑事訴訟法第三百九十五條，判決如主文。
中    華    民    國  九十七  年   十一   月  二十七  日
                      最高法院刑事第九庭
                          審判長法官  洪  文  章
                                法官  王  居  財
                                法官  郭  毓  洲
                                法官  黃  梅  月
                                法官  邱  同  印
      本件正本證明與原本無異
                                      書  記  官
中    華    民    國  九十七  年   十二   月    一    日
                                                      Ｅ


司法院資訊處製作；財團法人民間司法改革基金會備份。
